臺灣屏東地方法院刑事判決　　　　　　 110年度原易字第41號
公　訴　人　臺灣屏東地方檢察署檢察官
被　　　告　石昕　


選任辯護人　鄭婷瑄律師（法扶律師）
上列被告因詐欺案件，經檢察官提起公訴（110 年度偵字第3508
號），本院判決如下：
    主  文
石昕無罪。
    理  由
壹、公訴意旨略以：被告石昕可預見任意將金融機構帳戶提款卡
    交付他人並提供密碼，足供他人用為詐欺等犯罪後收受告訴
    人匯款以掩飾或隱匿犯罪所得財物目的之工具，竟不顧他人
    可能遭受損害之危險，基於幫助詐欺之不確定故意，於民國
    110 年1 月22日16時15分許，在址設屏東縣○○○鄉○○路
    ○段0 號之「統一超商頭目門市」，將其所申辦之中華郵政
    股份有限公司帳號000-00000000000000號帳戶（下稱本案帳
    戶）提款卡寄交予真實姓名、年籍不詳，自稱「王庭雨」之
    人（下稱「王庭雨」），並將該帳戶之密碼以通訊軟體LINE
    （下稱LINE）傳予「王庭雨」，容任「王庭雨」及其所屬之
    詐欺集團成員作為向不特定人詐取財物犯罪之用。嗣該詐欺
    集團成員取得本案帳戶提款卡及密碼後，即共同基於意圖為
    自己不法所有之詐欺取財犯意聯絡，由該集團某成員於如附
    表所示之時間，致電告訴人王怡茜、黃宛惠，並以如附表所
    示之方式，使告訴人2 人陷於錯誤，而於如附表所示之時間
    匯款如附表所示之金額至本案帳戶內。因認被告涉犯刑法第
    30條第1 項、第339 條第1 項幫助詐欺取財罪云云。
貳、按犯罪事實應依證據認定之，無證據不得認定犯罪事實；不
    能證明被告犯罪者應諭知無罪之判決，刑事訴訟法第154條
    第2項、第301條第1項分別定有明文。次按認定犯罪事實所
    憑之證據，雖不以直接證據為限，間接證據亦包括在內；然
    無論直接或間接證據，其為訴訟上之證明，須於通常一般之
    人均不致於有所懷疑，而得確信其為真實之程度者，始得據
    之為有罪之認定，倘其證明尚未達到此一程度，而有合理性
    懷疑之存在時，即難遽採為不利被告之認定（最高法院76年
    臺上字第4986號判例可供參照）。再按刑事訴訟法第161條
    第1項規定：檢察官就被告犯罪事實，應負舉證責任，並指
    出證明之方法。因此，檢察官對於起訴之犯罪事實，應負提
    出證據及說服之實質舉證責任。倘其所提出之證據，不足為
    被告有罪之積極證明，或其指出證明之方法，無從說服法院
    以形成被告有罪之心證，基於無罪推定之原則，自應為被告
    無罪判決之諭知（最高法院92年台上字第128 號判例意旨參
    照）。
參、檢察官認被告涉犯幫助詐欺取財罪嫌，係以被告自承將本案
    帳戶之提款卡寄交他人使用且告知提款卡密碼等語，並以告
    訴人王怡茜、黃宛惠於警詢中之指訴及（告訴人王怡茜部分
    ）內政部警政署反詐騙諮詢專線紀錄表、新北市政府警察局
    三峽分局三峽派出所受理詐騙帳戶通報警示簡便格式表、台
    新銀行ATM 交易收據，（告訴人黃宛惠部分）內政部警政署
    反詐騙諮詢專線紀錄表、高雄市政府警察局林園分局港埔派
    出所受理詐騙帳戶通報警示簡便格式表，第一銀行林園分行
    存摺、通話紀錄截圖、第一銀行帳戶存摺內頁及交易明細、
    台灣銀行存摺內頁及交易明細，被告本案帳戶之客戶基本資
    料及客戶歷史交易清單等證為據。訊據被告堅詞否認本件犯
    行，辯稱：我想找家庭代工的工作，遂在臉書網站上認識一
    名自稱「李亭萱」的女子（下稱「李亭萱」），她給我「王
    庭雨」LINE的ID，我用LINE和「王庭雨」聯繫後，「王庭雨
    」說工作內容為包裝美甲貼，並要求我把本案帳戶提款卡寄
    給她，以便匯入薪資和付包裝美甲貼需要的材料工錢，我就
    於110 年1 月22日16時15分許，到「統一超商頭目門市」將
    本案帳戶的提款卡寄出，再依「王庭雨」指示告知提款卡密
    碼；我只是要找工作，沒有幫助詐欺的犯意等語。
肆、本院之判斷
  一、本案帳戶係被告所申辦及寄出，並以LINE告知「王庭雨」
      提款卡密碼等情，業據被告自承在卷，並有上開帳戶之客
      戶基本資料及交易明細表各1 份及被告提供之手機LINE對
      話記錄截圖在卷可參。又該詐騙集團成員取得被告上開帳
      戶之存摺、提款卡及密碼後，旋對告訴人2 人以如附表所
      示之時間、方式施行詐術，致告訴人2 人陷於錯誤而於如
      附表所示之時間，將如附表所示之金額匯入本案帳戶內等
      情，亦據證人即告訴人王怡茜、黃宛惠於警詢證述綦詳，
      並有其2 人所提出之內政部警政署反詐騙諮詢專線紀錄表
      、受理詐騙帳戶通報警示簡便格式表、台新銀行ATM 交易
      收據、第一銀行林園分行存摺、通話紀錄截圖、第一銀行
      帳戶存摺內頁及交易明細、台灣銀行存摺內頁及交易明細
      等證附卷可稽，且為被告所不爭執。是以，本案帳戶遭詐
      騙集團成員作為實施詐欺取財使用之事實，應可認定。
  二、告訴人2 人確有因遭詐欺而將款項匯款入被告本案帳戶內
      等情，固堪認定，然尚無法據此逕認被告係基於幫助犯意
      提供上開銀行帳戶供人詐欺取財使用。申言之，交付金融
      帳戶而幫助詐欺取財罪之成立，必須幫助人於行為時，明
      知或可得而知被幫助人將持其所交付之金融帳戶向他人詐
      取財物，如出賣、出租或借用等情形，或能推論其有預知
      該帳戶將被使用詐取他人財物之可能；反之，如非基於自
      己自由意思而係因遭詐欺、遺失、被脅迫等原因而交付，
      則交付金融帳戶之人並無幫助他人犯罪之意思，亦未認識
      收受其金融帳戶者將持以對他人從事詐欺取財等財產犯罪
      而交付，則其交付金融帳戶之相關資料時，既不能預測其
      帳戶將被他人作為詐欺取財等財產犯罪之工具，是其交付
      金融帳戶相關資料之行為，即不能成立幫助詐欺取財等犯
      罪。又參諸目前社會生活層面，詐欺集團詐騙手法日新月
      異，縱然政府、金融機構廣為宣導，並經媒體多所披露，
      民眾受騙案件仍層出不窮，告訴人亦不乏有高學歷、收入
      優渥或具相當社會經驗之人，受騙原因亦有不甚合常情者
      。若一般人會因詐欺集團引誘而陷於錯誤，進而交付鉅額
      財物，則金融帳戶持有人因相同原因陷於錯誤，交付提款
      卡、密碼等資料，亦非無可能，及非難以想像之事，故衡
      酌一般誤信對方之要約或引誘，而寄出金融帳戶資料者，
      自不能以高標準之客觀智識經驗為基準，遽以推論凡有交
      出金融帳戶資料者，必具有相同之高度警覺程度，對於交
      出之金融帳戶可能幫助不法之徒犯詐欺取財罪之事實必有
      預見。況提供或販賣金融帳戶予詐欺集團將會遭受刑事訴
      追及處罰，業經政府多方宣導周知，且為司法實務常見之
      案例，有多數此類幫助詐欺之犯罪者，亦因此遭到司法判
      刑制裁，因此詐欺集團益發不易藉由傳統收購手法蒐集人
      頭金融帳戶，遂改弦易轍，改以迂迴或其他詐騙手法詐取
      金融帳戶之提款卡及密碼，故邇來詐欺集團藉由刊登廣告
      ，利用失業民眾急於覓得工作之機，或急需用錢之人，因
      有不良信用紀錄或苦無資力提供擔保，無法順利向一般金
      融機構貸款，而找網路上刊登廣告稱可協助者，該廣告者
      即藉此機會詐取求助者之金融帳戶資料；此由政府曾在電
      視媒體上製播呼籲應徵工作者或辦理貸款者小心防詐之宣
      導短片，各大報紙亦於分類廣告欄位旁一再提醒讀者切勿
      交付金融帳戶提款卡、存摺及密碼等語，即可明證確有民
      眾因應徵工作或辦理貸款而受詐騙交付金融帳戶資料之情
      形；故在謀生不易、經濟拮据之情形下，因應徵工作或辦
      理貸款過於急切，實難期待一般民眾均能詳究細節、提高
      警覺而免遭詐騙、利用，且一般人對於社會事物之警覺性
      或風險評估，常因人而異，此觀諸詐欺集團之詐騙手法雖
      經政府大力宣導及媒體大幅報導，受騙案件仍屢見不鮮，
      倘人人均有如此高度之智慧辨別真偽，則社會上何來眾多
      詐欺犯罪之受害者？是被害者除遭詐騙一般財物外，亦有
      可能遭人詐騙個人證件、金融帳戶之存摺、提款卡、密碼
      、行動電話門號卡等物，依上開分析與實務面之觀察，自
      不得凡以應徵工作或辦理貸款之緣由，而交出金融帳戶之
      存摺、提款卡及密碼等資料予陌生人者，一律認其主觀上
      必有幫助詐欺取財之認知及故意。茲查：
（一）被告交付上開帳戶資料之過程，係被告以LINE與自稱家庭
      代工業者「王庭雨」聯繫代工事宜，經「王庭雨」要求被
      告提供帳戶，被告始依指示將本案帳戶之提款卡寄送與對
      方，再以LINE將提款卡密碼告知對方等情，業據被告於警
      詢、偵查中陳明在卷，並有被告提出之LINE對話紀錄可資
      佐證（警卷第39-54 頁，偵卷第37-61 頁，本院卷第89-1
      13頁），堪認被告前述交付帳戶資料過程，應非子虛。
（二）再細閱前開LINE訊息往來記錄中，被告確實是與「王庭雨
      」談論美甲包裝之家庭代工事宜。申言之，被告於110 年
      1 月13日12時45分許傳訊予「王庭雨」：「你好，我想瞭
      解工作」等語後，「王庭雨」隨即回覆稱：「包裝類的可
      以嗎？」、「美甲貼包裝所需材料跟器材都是公司提供的
      你負責包裝就可以，一次拿貨一個月內做完就可以（第一
      次是先安排1,000 個，你們先做看看效率，做完薪水是新
      臺幣〔下同〕4000元）下次再評估自己的速度拿貨，做完
      公司專員去驗收好當場結算薪水（並傳送美甲貼包裝樣本
      照片）」、「你到時候給我收貨地址，會送去你那邊的」
      、「1,000 個指甲貼4,000 元」等語後，另表示：「現在
      和你說說入職需求：我們公司是不需要押金的喔，但是第
      一次入職的員工是需要寄一次帳戶到公司登記喔」、「寄
      的時候如果店員有問寄什麼東西，你跟他說是書本之類的
      就可以了喔，因為7-11不允許寄卡片這些貴重的物品，所
      以要包裝好喔」等語，並指示被告提供姓名、電話及收貨
      地址等委託代工所需資訊，以取信被告，是被告辯稱其將
      本案帳戶寄交予「王庭雨」係為做家庭代工等語，尚屬有
      據。
（三）再者，被告於110 年1 月22日16時15分寄交本案帳戶提款
      卡後（本院卷第87頁），仍持續與「王庭雨」保持聯繫，
      且不斷追問對方是否已收到其提款卡及代工材料何時寄出
      。例如：被告傳送寄貨憑證照片後，「王庭雨」先於該年
      月22日16時23分許傳訊息表示：「（預計）24（日收到）
      」；而被告於110 年1 月24日9 時47分詢問「收到了嗎？
      」等語，「王庭雨」先佯稱：「貨態卡住」、「本來是今
      天到件」、「早上8 點多才送完物流中心」、「我都有再
      查詢貨態的」，再於翌日（25日）稱「收到了」，被告再
      追問：「什麼時候寄回來呢？」，「王庭雨」則稱「收到
      你的賬戶3-5 個工作日內」等語（本院卷第108-111 頁）
      ，不啻以等件、工作排程為由，使被告於提供前本案帳戶
      資料後，不會立即將帳戶掛失或註銷，俾能趁機在取得帳
      戶後數日內遂行詐欺犯行，順利提領詐欺所得，在此期間
      內被告為求取得順利家庭代工機會，不會立即將帳戶掛失
      或註銷。而被告於詐騙集團成員取款後，仍持續追問發貨
      進度乙情（警卷第53-54 頁），更可看出被告至此仍誤信
      對方為家庭代工業者，否則倘若被告真有出於幫助詐騙集
      團以其帳戶作為詐騙工具之犯意，應自寄出本案帳戶提款
      卡後即無與詐騙集團成員聯絡之必要，被告又何需於寄出
      本案帳戶之提款卡後，仍一再向「王庭雨」追問代工材料
      寄送進度？可知被告行為時應無幫助詐欺之犯意。
（四）況且，本案帳戶係被告一般日常使用，且自108 年1 月起
      即供被告繳交車貸轉帳使用，直至被告寄出本案帳戶前之
      110 年1 月仍有持續轉帳、使用等情，業據被告於本院準
      備程序及審理時供陳在卷（本院卷第69、187 頁），並提
      出其存摺影本在卷可查（本院卷第115-131 頁），此部分
      核與本院調閱本案帳戶108 年1 月1 日至110 年1 月31日
      客戶歷史交易清單相符（本院卷第139-155 頁），衡情提
      供人頭帳戶供犯罪所用者，無論係基於確定故意或不確定
      故意，通常僅提供久未使用、甚至新申辦之帳戶，當不致
      提供尚有重要用途之帳戶資料，然被告本案行為時既提供
      其日常使用且持續供繳付車貸使用之帳戶，更可證明其行
      為時並無幫助詐欺之犯意。
（五）又刑法關於犯罪之故意，係採希望主義，不但直接故意，
      須犯人對於構成犯罪之事實具備明知及有意使其發生之兩
      個要件，即間接故意，亦須犯人對於構成犯罪之事實預見
      其發生，且其發生不違背犯人本意，始足當之（最高法院
      22年上字第4229號判例參照）；故間接故意亦不能缺乏希
      望結果發生之要素，倘行為人只有結果發生高度可能性之
      認識，尚不足以認定不確定故意之存在（最高法院95年度
      台上字第6419號判決意旨參照）。準此，被告雖曾於寄出
      本案帳戶前表示擔心等語（警卷第41頁），然「王庭雨」
      隨即安撫稱：「我們公司是正規的」，並傳送他人寄出帳
      戶資料及取得報酬之對話記錄以取信被告，被告隨即表示
      「好的」，並繼續依對方指示傳送姓名、行動電話及LINE
      ID（警卷第43頁）。衡以現今社會經濟狀況，青年失業時
      有所聞，詐欺集團利用待業民眾急於獲得工作之急迫情形
      ，藉此詐取金融帳戶資料者，尚非不能想像，故被告於他
      人表示有家庭代工時，未及深思利弊得失及審酌與一般工
      作之差異，即順應詐欺集團成員所假冒家庭代工業者之要
      求，為順利取得工作及代工報酬而交付本案帳戶之提款卡
      及密碼等，致遭詐欺集團利用，於經驗法則上亦非無可能
      ，其或有疏失不夠警覺等過失之處，惟此思慮未週與其主
      觀上預見及容任他人遂行不法行為，實無必然關連性，自
      難僅以被告表示其與自稱「王庭雨」之人聯絡後，並依指
      示寄出上開帳戶提款卡等物時曾擔心遭詐騙集團利用，遽
      認被告有幫助詐欺之不確定故意；況本案被告交付本案帳
      戶提款卡等物之目的在於取得家庭代工機會，已如前述，
      且無證據可認其因此取得任何利益，倘其主觀上知悉提供
      本案帳戶資料之結果，非但與家庭代工無關，亦不能獲得
      任何財產利益，反會使該帳戶作為不法使用，日後並可能
      會遭刑事訴追處罰及詐欺被害人提起民事訴訟請求損害賠
      償，衡情應無可能願意交付本案帳戶之提款卡等物，是被
      告交付本案帳戶資料後所發生之詐欺犯罪事實，當已違反
      被告之本意，要難認被告有何幫助詐欺取財之不確定故意
      。
（六）末查，被告之所以提供本案帳戶資料，應係遭詐騙始寄出
      予他人使用，是對於後續詐欺集團成員持其提款卡領取告
      訴人2 人所匯入款項之洗錢行為，難認被告主觀上有所預
      見及容任，自亦不構成幫助洗錢之不確定故意，附此敘明
      。
三、綜上所述，本案依檢察官所提出之各項證據，尚無法達於通
    常一般之人均不致有所懷疑，而得確信其為真實之程度，亦
    即尚有合理之懷疑存在，而不足認定被告涉有起訴書所載犯
    行，即屬不能證明被告犯罪，揆諸前開說明，自應為被告無
    罪之諭知。
據上論斷，應依刑事訴訟法第301 條第1 項，判決如主文。
本案經檢察官盧惠珍提起公訴，檢察官王光傑到庭執行職務。
中    華    民    國   111    年    1     月    13    日
                  刑事第四庭    審判長法  官  黃柏霖
                                      法  官  李宛臻
                                      法  官  林敬超
以上正本證明與原本無異。
如不服本判決應於收受判決後20日內向本院提出上訴書狀，並應
敘述具體理由；其未敘述上訴理由者，應於上訴期間屆滿後20日
內向本院補提理由書（均須按他造當事人之人數附繕本）「切勿
逕送上級法院」。
中    華    民    國   111    年    1     月    14    日
                                      書記官  呂靜雯
【附表】
┌──┬───┬────────────┬───────┬────┐
│編號│告訴人│詐騙方式                │匯款時間      │匯款金額│
│    │      │                        │              │(新臺幣)│
├──┼───┼────────────┼───────┼────┤
│1   │王怡茜│詐騙集團成員於110 年1 月│110 年1 月26日│29,985元│
│    │      │26日17時許，撥打電話予王│19時9分許     │        │
│    │      │怡茜，佯稱為網路賣家及華├───────┼────┤
│    │      │泰銀行人員，並稱：其網購│110 年1 月26日│24,030元│
│    │      │物品刷到批發商的條碼，要│19時24分許    │        │
│    │      │取消24期的交易，須依指示│              │        │
│    │      │操作提款機云云，致王怡茜│              │        │
│    │      │陷於錯誤，而依指示於右列│              │        │
│    │      │時間，匯款右列金額至本案│              │        │
│    │      │帳戶內。                │              │        │
├──┼───┼────────────┼───────┼────┤
│2   │黃宛惠│詐騙集團成員於110 年1 月│110 年1 月26日│29,985元│
│    │      │26日18時33分許，撥打電話│19時21分許    │        │
│    │      │予黃宛惠，佯稱為臉書網路├───────┼────┤
│    │      │賣家，並稱：其網購物品多│110 年1 月26日│13,013元│
│    │      │刷24筆訂單，須依指示操作│19時24分許    │        │
│    │      │提款機云云，致黃宛惠陷於│              │        │
│    │      │錯誤，而依指示於右列時間│              │        │
│    │      │，匯款右列金額至本案帳戶│              │        │
│    │      │內。                    │              │        │
└──┴───┴────────────┴───────┴────┘